臺灣苗栗地方法院民事判決　　　　　　　 100年度訴字第84號
原　　　告　財團法人謝申伯公育英財團
法定代理人　謝清敏
訴訟代理人　陳淑芬律師
被　　　告　劉增喜
訴訟代理人　劉淑彩
上列當事人間請求返還不當得利等事件，本院於100 年11月14日
言詞辯論終結，判決如下：
    主      文
原告之訴駁回。
訴訟費用由原告負擔。
    事實及理由
一、原告主張：
(一)、原告於民國（下同）91年10月間將其所有苗栗縣縣造橋鄉○
    ○段802-1 、000-0000、1665-2、1665-3、1665-9、1665-2
    7 地號土地（下稱系爭土地）出租予被告，租期自91年6 月
    起至100 年5 月，並授權被告代表原告與下列各家公司辦理
    基地台租賃契約等所有相關事宜：
１、與中華電信行動通信分公司台中營運處（中華電信公司）成
    立94年7 月切結書、94年12月委任書。
２、與威寶電信股份有限公司（下稱威寶電信公司）成立94年7
    月委任授權書、94年12月委任管理使用受益暨授權簽約書。
３、與遠傳電信股份有限公司（下稱遠傳電信公司）成立94年12
    月授權書。
４、與台灣大哥大股份有限公司（下稱台哥大公司）成立94年12
    月所有權人同意書。
(二)、被告從未就上開委任辦理基地台租賃契約所有相關事宜之進
    行狀況向原告報告，僅於94年1 月開始每年交付設置基地台
    土地租金新臺幣（下同）24,000元，關於上開租賃契約等所
    有相關事宜，原告均不知悉，甚經原告詢問後仍未獲被告告
    知。原告曾於95年12月4 日以（95）謝育禎字第31、32、33
    、34等文號予中華電信等四間公司詢問系爭土地出租事宜，
    惟僅有台哥大公司於95年12月28日回函「坐落苗栗縣造橋鄉
    ○○段802-1 、1665-8等兩筆地號上之行動地台，係向劉增
    喜先生承租，劉增喜先生持有副本，請貴單位向劉先生調閱
    」，其餘電信均無回覆，被告至今亦置之不理，故據民法第
    528 條、540 條、541 條等提起本訴。
(三)、對被告抗辯之陳述：
１、因被告業已向中華電信等公司說明，系爭土地原告所有，是
    就系爭土地與中華電信等公司成立租賃契約之出租人，應係
    為原告而非被告。
２、原告於100 年9 月21日以苗栗南苗郵局存證信函第157 號向
    被告行使終止授權意思表示，並自100 年5 月31日為授權之
    終止日，且同時告知中華電信公司等被告。
(四)、聲明：
１、被告應將台灣大哥大股份有限公司、威寶電信股份有限公司
    、遠傳電信股份有限公司、中華電信行動通信分公司台中營
    運處等公司承租原告所有坐落苗栗縣縣造橋鄉○○段802-1
    、000-0000、1665-2、1665-3、1665-9、1665-2 7地號土地
    之租賃契約正本交付原告。
２、被告應將台灣大哥大股份有限公司、威寶電信股份有限公司
    、遠傳電信股份有限公司、中華電信行動通信分公司台中營
    運處等公司於前項所示租賃契約之權利義務移轉於原告。
３、被告應給付原告10萬元及自本書狀繕本送達翌日起至清償日
    止，按百分之5計算之利息。
４、訴訟費用由原告負擔。
二、被告則以：
(一)、被告自73年就跟財團法人謝申伯公育英財團承租土地，租金
    都有付清，在原告與被告的契約中並未就基地台的事項加以
    約定，因基地台公司告知被欲承租土地，惟設置基地台須有
    雜項執照。是被告必須請財團法人謝申伯公育英財團出具文
    件，原告之前董事長表示原告經費欠缺，而被告收入很高，
    故原告之前董事長向被告要求補貼，被告表示一個月願意補
    貼1,000 元，至94年被告欲申請時，原告另一前董事長，向
    被告請求私底下每個月再多給付1,000 元，故經兩次請求後
    每年共增加24,000元。95年時原告再度反悔，要求被告每年
    增加給付24萬元，惟因鋪設通往設置3G基地台山區○○○道
    路，預計花費約200 多萬元。被告無法接受原告如此要求，
    經造橋鄉公所調解後，仍無法達成協議，是設置3G基地台的
    部分未談成，目前僅有2G基地台，而被告至今仍每年給付
    24,000元租金。
(二)、原告提出之切結書、委任書及同意書等非與電信公司成立租
    賃契約所必須之文件，係因國家通訊委員會要求要有此等文
    件方才補齊，始出具上開文件。否則，被告既已承租系爭土
    地，原告再將系爭土地出租給他人，顯不合理，是如原告果
    有委任被告出租系爭土地予他人，兩造間就系爭土地成立之
    租賃契約應減少部分租金，而非再增加租金。
(三)、聲明：
１、原告之訴駁回。
２、訴訟費用由原告負擔。
三、兩造不爭執事項：
(一)、原告所提出之苗栗縣造橋鄉平興村謝申伯公育英財團山坡地
    合作契約書、系爭土地登記第二類謄本、系爭土地空照圖正
    本、中華電信行動通信分公司台中營運處94年7 月切結書及
    94年12月委任書、威寶電信股份有限公司94年7 月委任授權
    書、94年12月委任管理使用受益暨授權簽約書、遠傳電信股
    份有限公司94年12月授權書、台灣大哥大股份有限公司94年
    12月所有權人同意書、財團法人謝申伯公育英財摶95年12月
    4 日以（95）謝育禎字第31、32、33、34等文號文件影本、
    所有權人同意書影本、94年收據影本（參見本院審理卷第9
    頁至第37頁）、苗栗縣南苗郵局157 號存證信函及回執（參
    見本院審理卷第241 頁至第250 頁）形式上係屬真正。
(二)、系爭土地自91年10月起由被告劉增喜占有使用迄今。（惟被
    告主張係自民國73年起即由被告占有使用收益，但原告就此
    部分表示尚有保留）。
(三)、原證1 號之契約書( 即苗栗縣造橋鄉平興村謝申伯公育英財
    團山坡地合作契約書) ，其性質為租賃契約書。
(四)、系爭土地上設有臺灣大哥大股份有限公司、威寶電信股份有
    限公司、遠傳電信股份有限公司、中華電信行通分公司台中
    營運處、亞太電信股份有限公司之基地台。
四、法院之判斷：
(一)、依原告提出之原證1 號契約書所載，並參照本件兩造所不爭
    執之事項編號3 所示，原告係將系爭土地出租予被告，供被
    告從事農牧事業。
(二)、原告將系爭土地出租予被告後，因原告所出租之標的為系爭
    土地之全部，而被告承租系爭土地所從事之農牧事業，須在
    系爭土地為有形之具體利用，因此，原告就系爭土地已無使
    用收益之權能，被告亦無依其與原告所成立之原證1 號租賃
    契約並無提供系爭土地之部分供原告交付行動電話業者設置
    基地台之義務，自權益歸屬之觀點言之，被告承租系爭土地
    期間，使用收益系爭土地之權益應歸屬於被告。
(三)、依被告提出之基地台設置租賃契約書觀之，被告係以自身之
    名義與中華電信公司、威寶電信公司、遠傳電信公司、台哥
    大公司成立基地台設置租賃契約，而非以原告名義與各行動
    電話業者成立基地台設置租賃契約，此一成立契約方式，與
    上述使用收益系爭土地之權益應歸屬於被告一節相符。
(四)、原告提出之切結書、委任書、委任授權書、所有權人同意書
    等文件，其中有登載被告之簽章者，為原證4 號、原證6號
    、原證8 號文件，惟各該文件固載明原告授權被告與行動電
    話業者成立基地台設置租賃契約，然並未載明因此而成立之
    基地台設置租賃契約，其權益即完全歸屬於原告，其中原證
    7 號之授權簽約書( 此部分未經被告簽章) 甚至載明「如有
    多數被授權人，則租金收益均分。」等文字，將基地台設置
    租賃契約租金收益歸與被授權人，是原告提出之原證4 號切
    結書、原證6 號委任授權書、原證8 號授權書等文件，依其
    文件所載內容，應僅足證明原告同意被告與行動電話業者成
    立基地台設置租賃契約而已。
(五)、而被告以自身名義與行動電話業者成立之基地台設置租賃契
    約，其得藉以收取租金之債權及已收取之租金，能否認為係
    被告以委任關係中受任人地位所取得之權利及金錢？查被告
    承租系爭土地期間，因系爭土地之使用收益所生權益應歸屬
    於被告，已如前述，被告以自身名義與行動電話業者成立之
    基地台設置租賃契約，有關租金之債權及已收取之租金，歸
    屬於被告，合於權益歸屬之應有狀態。如將相關租金之債權
    及已收取之租金，解為應歸原告所有，則原告可獲得被告依
    原證1 號契約給付租金之收益，復可自行動電話業者取得租
    金之利益，而被告則受有承擔系爭土地上設有基地台，無法
    就系爭土地為完全使用收益之損失，尚有失公平。
(六)、綜上所述，本院認為原告並無依委任契約所生之法律關係，
    對被告請求將其對行動電話業者收取租金之債權及已收取之
    租金歸原告所有之權利。從而，原告本於委任契約所生之法
    律關係，求為判決如原告訴之聲明，即無理由，應予駁回。
(七)、本件事證已臻明確，兩造其餘之攻擊防禦方法，與判決基礎
    之事實及結果並無影響，爰不予審酌，併此敘明。
(八)、訴訟費用負擔之依據：民事訴訟法第78條。
中    華    民    國  100     年    12    月    9     日
                      民事庭  法  官  羅  永  安
以上正本係照原本作成。
如對本判決上訴，須於判決送達後20日內向本院提出上訴狀。
如委任律師提起上訴者，應一併繳納上訴審裁判費。
中    華    民    國  100     年    12    月    9     日
                              書記官  張  哲  豪